臺灣高等法院刑事判決　　　　　　　　　　　　　九十一年度上易字第二四二八號
　　上　訴　人
　　即　被　告　乙○○
右上訴人因妨害自由案件，不服臺灣基隆地方法院九十一年度易字第一七一號，中華
民國九十一年七月九日第一審判決（起訴案號：臺灣基隆地方法院檢察署九十一年度
偵字第一三四三號）提起上訴，本院判決如左：
    主  文
原判決撤銷。
乙○○以加害生命之事恐嚇他人，致生危害於安全，處拘役伍拾日，如易科罰金，以
參佰元折算壹日。
    事  實
一、乙○○前於民國八十八年間，因詐欺案件，經台灣苗栗地方法院判處有期徒刑六
    月，緩刑四年，八十九年六月十二日確定，現仍於緩刑期間。乙○○原係基隆市
    ○○路三七０巷二十二號「勞工朋友活動中心」（以下簡稱勞友中心）之約雇人
    員，於九十年間，遭勞友中心開除，心生怨懟，於九十一年四月四日下午三時許
    ，攜帶啤酒一瓶至該中心內一樓大廳喝飲並大聲喧嘩，經當時於該處值班台值班
    之管理員丙○○及勞友中心之副主任甲○○先後予以勸阻，乙○○竟以閩南語「
    幹你娘基歪」等穢語公然辱罵丙○○及甲○○二人，並將手中所提內裝有啤酒罐
    之塑膠袋甩向甲○○，甲○○閃避未中，繼則又於當場向甲○○、丙○○揚言，
    「要讓大家死的很難看」等恐嚇生命安全之言語，且邊罵邊恐嚇，使甲○○、丙○○心生畏怖，致生危害於安全。
二、案經甲○○、丙○○訴請基隆市警察局第四分局報請台灣基隆地方法院檢察署檢
    察官偵查起訴。
    理  由
一、訊據被告乙○○矢口否認有前揭犯行，並辯稱：當天伊前往該中心係欲探望生病
    之朋友，甲○○為人苛刻，且多方對伊為不實之指控，其指訴不能予輕信云云。
二、然查，前揭犯罪事實業據告訴人甲○○、丙○○二人自警局迄本院指述綦詳，並
    經甲○○提出報告書、簽呈等文件在卷可考，且二人所述情節互為相符，被告於
    偵審中亦坦承於該時地有與告訴人爭吵，顯見告訴人之指訴，堪信為真實，是被
    告所辯乃為卸責之詞，不足採信。被告犯行，均堪予認定。
三、按上開勞友中心係提供住宿及會議室租借之服務，提供不特定勞工租賃使用，故
    該處乃屬公眾得出入之場所。核被告對甲○○與丙○○二人之所為係犯刑法三百
    零九條第一項之公然侮辱人罪及同法第三百零五條之恐嚇危害安全罪。雖公訴意
    旨認應依刑法第一百三十五條第一項、第一百四十條之罪論處，但勞友中心雖屬
    基隆市政府所轄之機構，然依據告訴人甲○○提出之「基隆市勞工朋友活動中心
    管理要點」，該中心係提供勞工租賃宿舍及禮堂之業務，告訴人甲○○亦陳述該
    處經營方式類似於旅館，因此如勞工前往該處使用場地應先訂立契約，乃屬私法
    上之行為，因此縱然告訴人甲○○為基隆市政府社會局之公務員、丙○○係由基
    隆市政府雇用於該處擔任管理員，維持秩序安寧，然因該處所係經營出租房間及
    會議場地之事項，即非執行公法上公權力之職務，因此被告對於告訴人二人非執
    行公務時加以辱罵或施加暴力，應不成立侮辱公務員罪或以暴力妨害公務罪。是
    以公訴人認被告對丙○○、甲○○等人之行為應論以刑法第一百三十五條第一項
    妨害公務罪，則尚有未洽，惟起訴之基本事實相同，爰依法變更起訴法條，並依
    變更後之罪名予以審判。又被告如何對告訴人恐嚇，已記明於起訴書事實欄，雖
    起訴書漏載觸犯刑法第三百零五條之法條，但已經公訴人於原審當庭追加論以恐
    嚇罪，自得加以審理。再者，被告於同一時地辱罵、恐嚇丙○○、甲○○二人，
    則係一行為觸犯二罪名，屬想像競合，應從一重之恐嚇危害安全罪處斷。再者，
    本件行為時，在場之人僅有被告與告訴人計三人，已為被告於偵審中供明（見警
    卷第三頁，偵查卷第十一頁及本院九十一年九月十八日調查筆錄），兼因本案事
    實已為明朗，被告具狀請求傳喚第三人吳阿謹、丁海珠、陳美智、何淑娥、李穔
    美等人作證，則核無需要，併此敘明。
四、原審予以論罪科刑，固非無見，惟查：(一)被告於與告訴人爭吵中將裝有啤酒罐之
    塑膠袋向甲○○丟擊，因閃避未擊中，其意係欲傷害甲○○，已據甲○○於本院
    調查時供明（見本院九十一年九月十八日筆錄），此部分被害人不成傷，亦未據
    合法告訴，故不予論究，此舉動亦無涉及侮辱，原判決卻論以強暴公然侮辱罪，
    即有未洽。(二)被告於前開時地，自開始爭吵辱罵以迄咆哮稱：要讓大家死的很難
    看云云（按該時際僅告訴人二人及被告計三人在場，所云「大家」顯指告訴人二
    人），係邊罵邊行恫，中間並無間斷，亦不分前後，已據告訴人甲○○於本院調
    查時陳述明確。則被告之所為，顯係同時地為之，應屬刑法第五十五條之想像競
    合犯，原判決認被告恐嚇犯行係另行起意，則尚有誤會。被告上訴仍執陳詞否認
    犯罪，固無可取，然原判決既有可議，則屬無可維持，爰依上說明並審酌被告藉
    故前往該處大廳，辱罵同事，滋生事端，殊屬惡劣，然念其甫被辭職，心情不良
    ，又於原審承諾往後不再前往該處生事，尚有悔悟等一切情狀，量處如主文所示
    之刑，並諭知易科罰金之折算標準。
據上論斷，應依刑事訴訟法第三百六十九條第一項前段、第三百六十四條、第二百九
十九條第一項前段、第三百條，刑法第三百零九條第一項、第三百零五條、第五十五
條、第四十一條第一項前段，罰金罰鍰提高標準條例第一條前段、第二條，判決如主
文。
本案經檢察官陳維練到庭執行職務。
中      華      民      國      九十一      年      十      月    十五  日
                              臺灣高等法院刑事第一庭
                                  審判長法  官  李  相  助
                                        法  官  魏  新  國
                                        法  官  黃  聰  明
右正本證明與原本無異。
不得上訴。
                                        書記官  耿  鳳  君
中      華      民      國      九十一      年      十      月    十六日
附錄：本案論罪科刑法條全文
刑法第三百零九條
公然侮辱人者，處拘役或三百元以下罰金。
以強暴犯前項之罪者，處一年以下有期徒刑、拘役或五百元以下罰金。
刑法第三百零五條
以加害生命、身體、自由、名譽、財產之事恐嚇他人，致生危害於安全者，處二年以
下有期徒刑、拘役或三百元以下罰金。
